臺灣高雄地方法院民事判決　　　　　　 96年度審訴字第887號
原　　　告　第一商業銀行股份有限公司
法定代理人　甲○○
訴訟代理人　乙○○
　　　　　　庚○○
被　　　告　正期企業有限公司
兼法定代理人丁○○
被　　　告　丙○○
被　　　告　隆成鋼鐵企業有限公司
兼法定代理人戊○○
被　　　告　己○○○○○○○○.
當事人間清償借款事件，本院於民國96年9 月19日言詞辯論終結
，判決如下：
  主  文
被告正期企業有限公司、丁○○、丙○○應連帶給付原告新台幣
捌拾萬貳仟壹佰零伍元，及自民國九十六年六月五日起至清償日
止，按年息百分之五點七計算之利息，並自民國九十六年七月六
日起至清償日止，其逾期清償在六個月以內者，按上開利率百分
之十，逾期清償在六個月以上者，其超過六個月部分，按上開利
率百分之二十計算之違約金。
被告戊○○應給付原告新台幣捌拾萬貳仟壹佰零伍元，及如附表
一所示利息。
被告蘇姚菁即成益角鋼鐵櫃行應給付原告新台幣捌萬柒仟玖佰元
，及如附表二所示利息。
本判決第一項債務清償時，第三、二項被告依序於清償範圍內，
免除給付義務；第二、三項被告任一人為給付時，第一項被告於
其給付範圍內，免除給付義務。
本判決第一項於原告以新台幣貳拾柒萬元為被告正期企業有限公
司、丁○○、丙○○預供擔保後，得假執行。
本判決第二項於原告以新台幣貳拾柒萬元為被告戊○○預供擔保
後，得假執行。
本判決第三項於原告以新台幣參萬元為被告蘇姚菁即成益角鋼鐵
櫃行預供擔保後，得假執行。
原告其餘之訴及假執行之聲請駁回。
訴訟費用新台幣玖仟肆佰壹拾元由被告正期企業有限公司、丁○○、丙○○、戊○○、蘇姚菁即成益角鋼鐵櫃行連帶負擔。
  事實及理由
一、本件被告經合法通知，均未於言詞辯論期日到場，核無民事
    訴訟法第386 條各款所列情形，爰依原告之聲請，由其一造
    辯論而為判決。
二、原告主張：被告正期企業有限公司（下稱正期公司）於民國
    95年11月13日邀同被告丁○○、丙○○為連帶保證人，向伊
    借款新台幣（下同）1,390,000 元，雙方約定借款期限自95
    年11月13日起至96年11月13日止，按月付息，本金屆期清償
    ，利息按伊公告之基準利率加年息1.61% 機動計付，如未按
    期履行，即喪失期限利益，全部債務視為到期，除按約定利
    率計算遲延利息外，其逾期清償在6 個月以內者，按上開利
    率10% ，逾期清償在6 個月以上者，其超過6 個月部分，按
    上開利率20% 計算違約金。詎正期公司自96年6 月5 日起即
    未繳息，依約其借款視為全部到期，尚積欠本金802,105 元
    及利息、違約金未清償；而丁○○、丙○○為上開借款之連
    帶保證人，依法應負連帶清償責任。又被告戊○○開立如附
    表一所示支票，由被告隆成鋼鐵企業有限公司（下稱隆成公
    司）、正期公司背書；被告蘇姚菁即成益角鋼鐵櫃行（下稱
    蘇姚菁）開立如附表二所示支票，由正期公司背書，均用以
    清償上開借款，詎經遵期提示均不獲付款，故戊○○及隆成
    公司、蘇姚菁應各與正期公司負連帶清償票款之責。爰依消
    費借貸、連帶保證及票據之法律關係提起本訴，求為判決如
    主文第1 、3 、4 項所示，並被告戊○○、隆成公司應連帶
    給付原告802,105 元及如附表一所示利息，且願供擔保請准
    宣告假執行。
三、原告主張之事實，就被告正期公司向其借款、丁○○及丙○○擔任連帶保證人，及戊○○、蘇姚菁各開立如附表一、二
    所示支票，並均經正期公司背書各節，業據提出與其所述相
    符之借據、保證書、約定書、攤還及收息紀錄查詢單、利率
    變動表、支票暨退票理由單影本為證；而被告正期公司、丁○○、丙○○、戊○○、蘇姚菁經合法通知未到庭，亦未提
    出書狀為何聲明或陳述，經本院就上述借款金額、期間、利
    率、違約金之約定、支票面額、發票日、提示日期等調查結
    果，原告主張之前揭各節事實，均堪信為真。
四、至原告主張被告隆成公司亦為附表一所示支票之背書人乙節
    ，經查，隆成公司之法定代理人係戊○○，自設立時起迄今
    均無變更，此有公司登記資料查詢單在卷可按，而附表一所
    示支票之背面固有隆成公司之公司章印文，惟並無戊○○之
    印文，此觀卷附支票影本2 紙甚明，是隆成公司之背書行為
    既未經合法代理，自不生效力，而無需負背書之責。原告雖
    稱：戊○○即為附表一所示支票之發票人，其於支票背面鈐
    印隆成公司之公司章，即為代理隆成公司背書等語，惟公司
    係具有獨立人格之法人組織，與其法定代理人係不同之權利
    主體，戊○○既未於上開支票背面併予鈐蓋其個人章之印文
    ，自無從認有代理隆成公司背書之意思，是原告前揭主張，
    要無足取。
五、按借用人應於約定期限內，返還與借用物種類、品質、數量
    相同之物；遲延之債務，以支付金錢為標的者，債權人得請
    求依法定利率計算之遲延利息，但約定利率較高者，仍從其
    約定利息；當事人得約定債務人不履行債務時，應支付違約
    金，民法第478 條前段、第233 條第1 項、第250 條第1 項
    分別規定甚詳。次按數人負同一債務，明示對於債權人各負
    全部給付之責任者，為連帶債務，民法第272 條第1 項已有
    明文，而所謂連帶保證債務，係指保證人與主債務人負同一
    債務，對於債權人各負全部給付之責任者而言，最高法院45
    年度第1426號判例意旨可資參照。又按連帶債務人之債權人
    ，得對於債務人中之一人或數人，或其全體，同時或先後請
    求全部或一部之給付，且連帶債務未全部履行前，全體債務
    人仍負連帶責任，民法第273 條亦定有明文。再者，在票據
    上簽名者，依票上所載文義負責；二人以上共同簽名時，應
    連帶負責；又發票人、背書人應照支票文義擔保承兌及付款
    ，此為票據法第5 條、第29條、第39條、第144 條所明定。
    本件被告正期公司未依約清償利息，依其與原告間之約定，
    全部債務視為到期，而尚欠上述借款、利息、違約金未予清
    償，被告丁○○、丙○○為該債務之連帶保證人，依前開規
    定，應負連帶清償責任。又被告戊○○、蘇姚菁各為附表一
    、二所示支票之發票人，應分別就附表一、二所示支票與背
    書人正期公司負連帶責任；而附表一所示支票面額合計為1,
    414,500 元，原告僅請求戊○○及正期公司連帶給付其中同
    上借款餘額之802,105 元，於法尚無不合。再戊○○、蘇姚
    菁與正期公司、丁○○、丙○○間，就上開借款餘額範圍、
    附表二所示支票面額範圍，係具有同一目的，本於消費借貸
    及保證契約、票據關係等各別之發生原因，對原告各負全部
    給付之義務，而屬不真正連帶債務，故其中一人為給付，其
    餘數人均同免其責任；又附表二所示支票之發票日先於附表
    一所示支票，故於正期公司、丁○○、丙○○清償範圍內，
    應依附表二、一之次序免責。據上，原告依消費借貸、連帶
    保證及票據之法律關係，請求判命如主文第1 至4 項所示部
    分，洵屬有據，應予准許。至其請求被告隆成公司連帶給付
    附表一所示支票票款部分，洵屬無據，應予駁回。
六、原告陳明願供擔保請准宣告假執行，就其勝訴部分，核無不
    合，爰酌定相當擔保金額准許之；至其敗訴部分，其假執行
    之聲請已失所依附，應予駁回。
七、結論：原告之訴為一部有理由，一部無理由，依民事訴訟法
    第385 條第1 項前段、第79條、第85條第2 項、第390 條第
    2 項，判決如主文。
中　　華　　民　　國　　96　　年　　10　　月　　3 　　日
                    民事第二庭  法　官　甯  馨
以上正本係照原本作成。
如不服本判決，應於送達後20日內，向本院提出上訴狀並表明上
訴理由，如於本判決宣示後送達前提起上訴者，應於判決送達後
10日內補提上訴理由書（須附繕本）。
中　　華　　民　　國　　96　　年　　10　　月　　3 　　日
                                書記官　蔡靜雯
   ┌────────────────────────────────────────────────┐
   │附表一：　　　　　　　　　　　　　　　　　　　　　　                                            │
   ├──┬──────┬─────┬──────┬─────┬─────┬──────┬──────┤
   │編號│ 發  票  日 │ 未償餘額 │ 利息起算日 │ 票據號碼 │ 發 票 人 │  付 款 人  │票 面 金 額 │
   │    │  （民國）  │（新台幣）│　（民國）  │          │　　      │          　│（新台幣）  │
   ├──┼──────┼─────┼──────┼─────┼─────┼──────┼──────┤
   │ １ │96年4月20日 │760,600元 │96年4 月20日│RR0000000 │  戊○○  │合作金庫銀行│ 760,600元  │
   │    │            │          │起至清償日止│          │          │屏中分行    │            │
   │    │            │          │，按週年利率│          │          │            │            │
   │    │            │          │6%計算之利息│          │          │            │            │
   ├──┼──────┼─────┼──────┼─────┼─────┼──────┼──────┤
   │ ２ │96年5月31日 │ 41,505元 │96年5 月31日│RR0000000 │　戊○○  │合作金庫銀行│ 653,900元  │
   │    │            │          │起至清償日止│          │          │屏中分行    │            │
   │    │            │          │，按週年利率│          │          │            │            │
   │    │            │          │6%計算之利息│          │          │            │            │
   └──┴──────┴─────┴──────┴─────┴─────┴──────┴──────┘
   ┌─────────────────────────────────────────┐
   │附表二：　　　　　　　　　　　　　　　　　　　　　　                              │
   ├──┬──────┬─────┬──────┬─────┬─────┬──────┤
   │編號│ 發  票  日 │ 票面金額 │利息及起算日│ 票據號碼 │ 發 票 人 │  付 款 人  │
   │    │  （民國）  │ (新臺幣) │  （民國）  │          │          │            │
   ├──┼──────┼─────┼──────┼─────┼─────┼──────┤
   │ １ │96年3月31日 │ 87,900元 │96年4 月2 日│DZ0000000 │成益角鋼鐵│新光銀行北高│
   │    │            │          │起至清償日止│          │櫃行      │雄分行      │
   │    │            │          │，按週年利率│          │蘇姚菁    │            │
   │    │            │          │6%計算之利息│          │          │            │
   └──┴──────┴─────┴──────┴─────┴─────┴──────┘
